【裁判字號】    98,消債更,406
【裁判日期】    981130
【裁判案由】    更生事件
【裁判全文】
臺灣臺北地方法院民事裁定           98年度消債更字第406號
聲  請  人
即  債務人  甲○○
上列聲請人因消費者債務清理事件聲請更生，本院裁定如下：
    主  文
聲請駁回。
聲請費用由聲請人負擔。
    理  由
一、按債務人對於金融機構因消費借貸、自用住宅借款、信用卡
    或現金卡契約而負債務，在聲請更生或清算前，應提出債權
    人清冊，以書面向最大債權金融機構請求協商債務清償方案
    並表明共同協商之意旨，消費者債務清理條例第151條第1項
    定有明文。又聲請更生或清算不合程式或不備其他要件者，
    法院應以裁定駁回之，但其情形可以補正者，法院應定期間
    先命補正，復為同條例第8條所明定。
二、查本件債務人甲○○向本院聲請更生，雖主張：其有不能清
    償債務情事，前已提出債權人清冊，於民國98年7月間以書
    面向最大債權金融機構台新銀行請求協商債務清償方案，惟
    協商不成立，且其無擔保或無優先權之債務總額未逾新臺幣
    1,200萬元，復未經法院裁定開始清算程序或宣告破產云云
    ，並提出財產及收入狀況說明書、債權人清冊、債務人清冊
    、96年度及97年度所得資料清單、財產歸屬資料清單、最新
    戶籍謄本、聯合徵信中心債權人清冊、債務人綜合信用報告
    、前置協商不成立通知書等資料為據。
三、按消債條例所定協商前置程序之意旨，在使金融機構與債務
    人就特定種類之債務清理事務上，利用法院程序外解決之協
    商機制，為迅速有效之自主性解決。而此一程序之進行，有
    賴當事人間之協力配合，本於誠信為基礎，形成債務清理之
    共識，藉由法院之事後核可，賦予協商內容作為執行名義之
    正當性。苟債務人為直接進入更生程序，而於前置協商程序
    時，故意使協商破裂，雖有債務協商不成立之形式，然藉由
    脫法方式造成此等結論，難謂債務人有進行債務清理之誠意
    可言。本件聲請人主張其已踐行前置協商程序，但未能成立
    ，固有前置協商不成立通知書可稽。惟該次前置協商不成立
    原因係為：「無法負擔任何還款條件」、「客戶目前無業，
    因兩筆連帶保證債務問題，無法納入協議，面談提供給予18
    0/0%，月付金5,019元」，亦為前置協商不成立通知書所記
    載，聲請人雖自稱其於協商當時係失業狀態，然依臺灣銀行
    信義分行所檢送之聲請人於該銀行之存款交易明細資料（見
    本院卷第68至91頁）顯示，聲請人每個月仍有優存利息收入
    ，顯見其並非毫無清償能力，且聲請人為53年7月1日出生之
    人，其於96年、97年間之收入仍分別高達新臺幣（下同）65
    4,177元、637,218元，有財政部臺北市國稅局96年、97年度
    綜何所得稅各類所得資料清單在卷可稽查，顯見其非無工作
    能力，自不能因一時失業即謂自己無任何還款能力，而以「
    無法負擔任何還款條件」拒絕協商，故無從認為債務人業已
    踐行債務協商之前置程序。是以，債務人聲請本件更生，違
    背消費者債務清理條例第151條第5項之規定，且上開欠缺又
    屬無從補正，依上說明，自應駁回其更生之聲請，爰裁定如
    主文。
中    華    民    國    98    年    11    月    30    日
              民事第一庭    法      官  林春鈴
上為正本係照原本作成。
如不服本裁定，應於裁定送達後10日內，以書狀向本院提出抗告
，並繳納抗告費新臺幣1千元。
中    華    民    國    98    年    11    月    30    日
                            書  記  官  潘惠敏

司法院資訊處製作；財團法人民間司法改革基金會備份。
